【裁判字號】    97,消債更,885
【裁判日期】    970829
【裁判案由】    更生事件
【裁判全文】
臺灣臺南地方法院民事裁定           97年度消債更字第885號
聲  請  人
即  債務人  甲○○
                        號
代  理  人  徐豐益律師
上列當事人因消費者債務清理事件聲請更生，本院裁定如下：
    主  文
聲請駁回。
聲請費用由聲請人負擔。
    理  由
一、按債務人對於金融機構因消費借貸、自用住宅借款、信用卡
    或現金卡契約而負債務，在聲請更生或清算前，應提出債權
    人清冊，以書面向最大債權金融機構請求協商債務清償方案
    並表明共同協商之意旨，本條例第151條第1項定有明文。其
    立法意旨無非認債務人對於金融機構因前開原因所負欠債務
    ，其法律關係較為單純明確，金融機構並已訂有債務協商機
    制，如能協商成立，債務人不需依本條例聲請更生或清算，
    可疏減法院負擔，有效分配司法資源，並使債務人得自主解
    決其債務，爰就此部分採行協商前置主義。如聲請更生或清
    算不合程式或不備其他要件，法院應以裁定駁回之，同法第
    8條亦有明文。而151條第1項所定之請求協商，則為聲請更
    生之必備要件。
二、本件債務人向本院聲請更生，主張：其有不能清償債務情事
    ，前於97年5月15日發函向最大債權銀行萬泰商業銀行請求
    協商債務清償方案；萬泰銀行於97年6月4日以書面前置協商
    退件通知函告知申請文件不符規定退件，至今仍未協商，視
    為協商不成立，依施行細則第43條規定，最大債權銀行依法
    應通知其他債權銀行共同協商，竟以申請文件不符規定退件
    ，顯然違反本條例立法之目的云云。惟查：
  (一)聲請人對於金融機構因消費借貸、自用住宅借款、信用卡或
    現金卡契約而負債務，且曾發函向最大債權金融機構萬泰商
    業銀行請求共同協商債務清償方案，該函並經萬泰銀行於97
    年5月16日收受，然聲請人所提出協商之附件，僅債權人清
    冊，並未提出協商所需相關資料，經萬泰銀行函通知應補正
    ：銀行公會所擬定之前置協商申請書、身分證正反面影本、
    最近一個月金融機構債權人清冊、近三個月薪資證明文件、
    前置協商申請人財產及收支狀況說明書、近2年綜合所得資
    料清單及最近1個月核發財產資料、勞工保險投保資料表及
    明細等件，而聲請人無正當理由未補正，且經多次聯繫接無
    故未接電話，故於97年8月14日以申請資格不符退件，有萬
    泰銀行提出之陳報狀附債清客服記錄在卷，足認最大債權銀
    行雖收受聲請人之申請，然聲請人之文件並未備齊，因此萬
    泰銀行將之退件，請聲請人補齊文件後再行申請協商，如聲
    請人將所需文件備齊，再重新送件，隨時可開始協商程序。
  (二)消費者債務清理條例第151條固規定應提出債權人清冊以書
    面向最大債權金融機構請求協商債務清償方案，而未列據其
    他資料，然該立法目的係在於使債務人與多數債權人間得自
    主解決其債務，並疏減法院負擔。又全國聲請債務協商之債
    務人眾多，為統一、大量處理債務協商程序，並使協商前置
    程序順利並快速進行，中華民國銀行公會擬定申請協商所需
    文件包括：(1)前置協商申請書；(2)身分證正反面影本；(3)申
    請人財產及收支狀況說明書；(4)債權人清冊；(5)近2年綜合
    所得資料清單及最近1個月核發財產資料；(6)近3個月薪資證
    明（如無證明請出具收入切結書）；(7)勞工保險投保資料表
    及明細（如無資料可免提供）等項，並於網路上公告、備妥
    相關申請表格供債務人下載。經核前開文件均屬達成協商所
    需審核之文件（包含為確認「確為債務人本人申請協商」及
    「可能履行之協商內容」等），且已較債務人向法院聲請更
    生或清算時所應提出及檢附文件簡便，而該資料均係債務人
    個人財產狀況之說明資料，並無不能提出之困難；又協商前
    置之目的在於當事人間自主解決債務，各當事人自負有最大
    的誠實協力義務，以促成協商成立，債務人對自身之財產、
    所得、收支狀況，知之最詳，且依法有誠實說明之義務（參
    照本條例第43、44、46條、第134條規定），於適當範圍令
    債務人配合提出相關文件及說明，以便最大債權銀行依法律
    授權調取相關資料後，得以稽核是否詳實（詳債清條例第15
    1條第2項），以順利進行協商，並無不當。本件債務人經萬
    泰銀行通知補正後，聲請人無正當理由，不予補正，已有違
    誠實信用原則及其報告之協力義務，自不得援引同法第153
    條前段規定，主張最大債權銀行逾30日不開始協商，而逕向
    法院聲請更生或清算。
  (三)聲請人雖於97年8月15日再次送件，然相關資料有欄位缺漏
    未填，國稅局文件未提出正本且逾時效，收入切結書填寫闕
    漏等，有萬泰銀行提出之聲請文件資料附卷，是認聲請人此
    次陳報，亦未誠實報告，且於97年8月15日再次申請之協商
    ，尚無最大債權銀行不開始協商情事，而不符第153條規定
    之要件。
三、綜上所述，本件聲請人聲請協商，未提出必要文件，經最大
    債權銀行通知退件，則該協商程序自始並未開始，是本件聲
    請人聲請更生，不符消費者債務清理條例第151條第1項之規
    定，且上開欠缺依法亦無從補正，自應駁回其聲請，爰裁定
    如主文。
中    華    民    國    97    年    8     月    29    日
              民事第三庭    法      官  蔡孟珊
上為正本係照原本作成。
如不服本裁定，應於裁定送達後10日內，以書狀向本院提出抗告
，並繳納抗告費新臺幣1千元。
中    華    民    國    97    年    8     月    29    日
                            書  記  官  吳幸芳


司法院資訊處製作；財團法人民間司法改革基金會備份。
